臺灣臺中地方法院民事判決　九十三年度訴字第一二二九號
　　原　　　告　三信商業銀行股份有限公司
　　法定代理人　甲○○
　　訴訟代理人　洪國智
　　被　　　告　乙○○
　　訴訟代理人　丙○○
右當事人間請求清償借款事件，本院於民國九十三年七月二十日言詞辯論終結，判決
如左：
    主      文
被告應給付原告新臺幣壹佰肆拾參萬壹仟捌佰零伍元，及如附表所示之利息、違約金
。
訴訟費用由被告負擔。
本判決於原告以新台幣肆拾柒萬柒仟元為被告供擔保後，得為假執行；但被告如以新
台幣壹佰肆拾參萬壹仟捌佰零伍元，為原告預供擔保後，得免為假執行。
    事實及理由
甲、程序方面
壹、按當事人得以合意定第一審管轄法院，但以關於由一定法律關係而生之訴訟為限
    ；前項合意，應以文書證之，民事訴訟法第二十四條定有明文。
貳、查本件兩造所簽訂約定書第十一條約定，被告對原告所負之各宗債務，合意以原
    告所在地之法院即本院為第一審管轄法院，有前開約定書影本一份在卷可稽，足
    見兩造曾約定就系爭契約所生之糾紛，合意定本院為第一審管轄法院無誤，則本
    院就系爭訴訟事件有管轄權，合先敘明。
乙、實體方面
壹、原告主張：一、訴外人涂智賢邀同被告為連帶保證人，自民國（下同）八十七年
    一月五日起，陸續向原告借款新台幣（下同）一百六十五萬元、一百萬元，
    約定借款期間分別自八十七年一月五日起至一０二年一月五日止、八十八年
    六月十四日起至八十九年六月十四日止，自借款日起每一個月為一期，按期攤
    還本息，按期付息，本金到期還清。利息則分別按原告訂定之基本放款利率百
    分之九．二五、九．四一各減碼百分之一．五五、０．四一計為年利率七．七、
    九，並均得按原告調整基本放款利率機動調整利率（起訴時已調整為如主文所示
    之利率）；其逾期在六個月以內者，按上開利率百分之十，超過六個月以上者，
    按上開利率百分之二十計算違約金。又訴外人涂智賢如未按期攤還本金或按期付
    息時，其全部借款即視為到期，被告應立即清償。二、原告原名為保證責任台中
    市第三信用合作社，自八十八年一月一日起，奉准變更組織並更名為三信商業銀
    行股份有限公司，但法人人格為同一。三、對被告抗辯之陳述：（一）訴外人涂
    智賢之前開二筆借款皆於系爭合約書約定範圍，依該約定書第一、二、九條等約
    定，被告自應負連帶保證責任。（二）被告主張系爭借據中被告之簽名與印文係
    他人所偽造或盜蓋，與原告無涉。訴外人涂智賢持原告印鑑，於八十八年六月十
    四日至原告處辦理借款，依約定書之約定視為被告之代理人，被告自應負連帶保
    證責任。（三）本件訴訟並無消費者保護法、九二一震災重建暫行條例與民法第
    七百四十五條之適用。四、詎訴外人涂智賢未依約繳付本息，尚有如主文第一項
    所示之金額及利息、違約金迄未清償，被告為連帶保證人，應負連帶清償義務，
    為此，依連帶保證之法律關係，請求判決如主文所示等語。
貳、被告則以：一、訴外人涂智賢所欠原告之系爭一百萬元借款，被告並未同意連帶
    保證，借據中被告簽名係遭他人所偽造，其內印文係他人盜用被告印鑑所蓋，且
    該筆借款並未經被告到場對保，被告自毋庸負保證清償之責任。二、至訴外人涂
    智賢所欠原告之系爭四十三萬一千八百零五元借款（即前開一百六十五萬元借款
    之尚未清償部分），係訴外人涂智賢以其所有不動產設定抵押而向原告貸款，原
    告可就該設定抵押之不動產取償，自不得向被告求償。且依民法第七百四十五條
    之規定，原告亦應就訴外人涂智賢之財產強制執行無效果，始得對被告求償。三
    、依九二一震災重建暫行條例第五十三條等規定，原告承受訴外人涂智賢之前開
    不動產，則可接受政府補助，不須向被告求償。四、系爭約定書之約定如第一條
    、第二條、第七至十條、第十二條與特別條款第一至四條等違反消費者保護法之
    規定，牴觸部分應屬無效，原告自不得向被告求償等語資為抗辯。並聲明：（一
    ）駁回原告之訴及假執行之聲請。（二）訴訟費用由原告負擔。（三）如受不利
    之判決，請准供擔保免為假執行。
參、兩造不爭之事實：
一、系爭約定書與一百六十五萬元之借據內容真正。
二、系爭一百萬元借據中乙○○之印文係被告之印鑑所蓋。
肆、得心證之理由：
一、查原告主張之事實，業據其提出借據影本二份、約定書影本一份、放款帳卡明細
    單影本二份、台灣省政府財政廳函影本一份、銀行營業執照影本一份為證，並經
    證人何淑華結證屬實（見本院九十三年七月二十日言詞辯論筆錄），則原告之主
    張自堪信為真實。
二、被告雖以：系爭一百萬元借款，其並未同意連帶保證清償，且借據中其簽名係遭
    他人所偽造，其內印文係他人盜用印鑑所蓋，且該筆借款並未經其到場對保，其
    毋庸負清償責任云云。然：
（一）按印章由本人或有權使用之人蓋用為常態，由無權使用之人蓋用為變態，主張
      該變態事實之當事人，應負舉證責任；而契約書內之印章如係真正，而該當事
      人否認係其本人所蓋或其有授權他人代蓋時，亦應由其負舉證責任（最高法院
      九十年度台上字第二三０八號判決、三十七年上字第八八一六號判例參照）。
      則系爭一百萬元借據之連帶保證人欄中乙○○之印文係被告之印鑑所蓋，為兩
      造所不爭，又被告並無證據足資證明前開借據內之印文係遭他人盜用其印鑑所
      蓋，則被告抗辯係遭他人盜蓋前開印鑑，自不足取；且前開印文係被告或其代
      理人所蓋用應可認定。另按私文書經本人或其代理人蓋章者推定為真正，民事
      訴訟法第三百五十八條第一項定有明文，則前開私文書即系爭一百萬元借據依
      法自推定為真正，被告為系爭一百萬元借款（含利息、違約金）之連帶保證人
      ，亦可認定，被告抗辯其毋庸負連帶保證責任，自不足採。
（二）再按對保與否，並非保證契約之成立要件，連帶保證人自不得以未對保為免負
      保證責任之論據（最高法院四十六年度台上字第一六三號判例參照）。則被告
      主張前開借款並未經其到場對保，其毋庸負清償責任云云，亦不足取。
三、被告又以：原告可就訴外人涂智賢設定抵押之不動產取償，自不得向被告求償；
    且依民法第七百四十五條之規定，原告亦應就訴外人涂智賢之財產強制執行無效
    果，始得對被告求償云云。然：
（一）按抵押權僅為確保債務之履行而設，債權人於債務人不履行債務時，是否行使
      此項權利，係債權人之自由債務人並無強以擔保物供清償債務之權（最高法院
      四十六年度台上字第六二五號判決參照）；則被告自不得主張原告須就訴外人
      涂智賢之前開不動產取償，始得向其求償，其就此部分之主張，自無可採。
（二）另按保證債務之所謂連帶，係指保證人與主債務人負同一債務，對於債權人各
      負全部給付之責任者而言，此就民法第二百七十二條第一項規定連帶債務之文
      義參照觀之甚明；故連帶保證與普通保證不同，縱使無民法第七百四十六條所
      揭示之情形，亦不得主張同法第七百四十五條關於檢索抗辯之權利（最高法院
      四十五年度台上字第一四二六號判例參照）。則被告既為連帶保證人，其主張
      原告應就訴外人涂智賢之財產強制執行無效果，始得對其求償云云，自不可採
      信。
四、被告另以：系爭約定書之約定違反消費者保護法之規定而無效，原告自不得向被
    告求償云云。然按所謂消費者，依消費者保護法第二條之立法解釋，指以消費為
    目的而為交易、使用商品或接受服務者而言；銀行或其他金融機構與連帶保證人
    間所訂立之保證契約，乃保證人擔保借款人對金融機構債務之清償責任，金融機
    構對保證人並未提供任何商品或服務，保證人並未因有保證契約而自銀行獲得報
    償，尚非屬消費者保護法所規定有關消費之法律關係，自無該法之適用（最高法
    院九十年度台上字第二０一一號判決參照）。從而系爭約定書之約定尚難認有違
    反消費者保護法規定而無效之可言，被告前開主張，亦不可採。又前開九二一震
    災重建暫行條例第五十三條等規定，亦不足據為被告免責之依據，被告就該部分
    主張，亦不可取。
五、末按稱保證者，謂當事人約定，一方於他方之債務人不履行債務時，由其代負履
    行責任之契約；保證債務，除契約另有訂定外，包含主債務之利息、違約金、損
    害賠償及其他從屬於主債務之負擔，民法第七百三十九條、七百四十條亦分別著
    有明文。另系爭借款與利息、違約金係兩造約定之連帶保證範圍，亦有前開約定
    書與借據可憑。又保證債務之所謂連帶，係指保證人與主債務人負同一債務，對
    於債權人各負全部給付之責任者而言，業如前述。而連帶債務之債權人，依民法
    第二百七十三條第一項規定，得對於債務人中之一人或數人或其全體，同時或先
    後請求全部或一部之給付。查訴外人涂智賢向原告借款既未依約清償，且被告為
    其連帶保證人；從而原告依連帶保證契約之法律關係，訴請被告給付一百四十三
    萬一千八百零五元之借款，及如主文第一項所示之利息、違約金，為有理由，應
    予准許。
六、本件判決，原告及被告均陳明願供擔保，聲請准予宣告假執行及免為假執行之宣
    告，經核無不符，爰均酌定相當之擔保金額准許併宣告之。
七、本件事證已臻明確，兩造所為之其他主張、陳述與所提之證據，經審酌後，認均
    與本件之結論無礙，不再一一論述，併予敘明。
丙、據上論結，本件原告之訴為有理由，依民事訴訟法第七十八條、第三百九十條第
    二項、第三百九十二條第二項、第三項，判決如主文。
中　　　華　　　民　　　國　　　九十三　　年　　　七　　月　　二十七　　日
~B臺灣臺中地方法院民事第三庭
~B　 法　官　陳卿和
一、右為正本係照原本作成。
二、如不服本判決，應於判決送達後二十日內，向本院提出上訴狀。（須按他造當事
    人之人數附繕本）。
三、提起上訴，應以上訴狀表明(一)對於第一審判決不服之程度，及應如何廢棄或變更
    之聲明，(二)上訴理由（民事訴訟法第四百四十一條第一項第三款、第四款），提
    出於第一審法院。
四、民事向第二審法院上訴，應依民事訴訟法第七十七條之十六、第七十七條之十三
    之規定，預納裁判費，本件上訴人提起上訴，自應依法繳納上訴裁判費，關於上
    訴裁判費計算式為新台幣十萬元以下部分為一千五百元、逾十萬元至一百萬元部
    分為每萬元一百六十五元、逾一百萬元至一千萬元部分為每萬元一百四十八點五
    元，逾一千萬元至一億元部分為每萬元一百三十二元（其畸零之數不滿萬元，以
    萬元計算）。
中　　　華　　　民　　　國　　　九十三　　年　　　七　　月　　二十七　　日
~B法院書記官
~F0;
~T40;
附表：
編號　債權本金餘額　　　　　利    息  　　　　　　　違  約  金
一、　四十三萬一千八百  自八十八年九月六日起至清償  自八十八年十月七日起至
      零五元。          日止，按週年利率百分之七．  清償日止，其逾期在六個
                        八五計算。                  以內者，按上開利率百分
                                                    之十，超過六個月以上者
                                                    ，按上開利率百分之二十
                                                    計算。
二、  一百萬元。        自八十八年九月十五日起至清  自八十八年十月十六日起
                        償日止，按週年利率百分之八  至清償日止，其逾期在六
                        ．九九計算。                個月以內者，按上開利率
                                                    百分之十，超過六個月以
                                                    上者，按上開利率百分之
                                                    二十計算。
附註：違約金欄中所稱「上開利率」，係指同一編號利息欄中之週年利率而言。
